臺灣臺南地方法院刑事判決　　　　　　　100年度易字第930號
公　訴　人　臺灣臺南地方法院檢察署檢察官
被　　　告　涂家偉
上列被告因竊盜案件，經檢察官提起公訴（100年度偵字第2883號）
，本院判決如下：
    主  文
涂家偉無罪。
    理  由
一、公訴意旨略以：被告涂家偉於民國99年11月13日中午12時許
    ，駕駛牌照5492-ZZ號自用小客車，搭載女性友人即告訴人
    歐子瑜，至臺南市○區○○街325巷33號北海釣蝦場六樓賓
    館（以下稱為北海賓館）609號房休息，未久，被告見告訴
    人熟睡，有機可乘，竟意圖為自己不法之所有，竊取告訴人
    所有之皮包1只，內有證件、鑰匙1串、手機2支、現金新臺
    幣（下同）43,500元等物，得手後，至一樓停車場，欲駕車
    離去時，適告訴人及時驚醒察覺而追出，並攔下被告所駕駛
    之自小客車，要求被告返還其皮包，惟被告僅返還告訴人所
    有之手機2支、鑰匙1串及現金1仟元等物，其餘財物則佯稱
    將於當日下午6時至7時許返還。詎料被告事後並未依約返還
    。數日後，雙方相約見面，被告答應返還現金43,500元，並
    簽發未記載發票日及到期日之「本票」1紙，交付告訴人為
    憑。詎料仍始終未見返還該金額。因認被告涉有刑法第320
    條第1項之竊盜罪嫌。
二、按犯罪事實，應依證據認定之，無證據不得認定其犯罪事實
    ，又不能證明被告犯罪者，應諭知無罪之判決，刑事訴訟法
    第154條第2項、第301條第1項分別定有明文。次按竊盜罪之
    成立，以行為人主觀上有不法所有之意圖為必要；所謂不法
    所有，係指非法取得他人之物，據為自己或第三人所有而言
    。若無不法所有之意圖，取得他人之物為一時之用，乃謂之
    使用竊盜，而與刑法上之竊盜罪有別；惟如就物為攸關權義
    或處分之行為，縱事後物歸原主，得否謂僅屬使用竊盜而不
    構成竊盜罪，自非無疑。最高法院70年台上字第4673號判例
    、87年度台上字第1205號判決、86年度台上字第4976號判決
    意旨均可參照。又告訴人之告訴，係以使被告受刑事訴追為
    目的，是其陳述是否與事實相符，仍應調查其他證據以資審
    認。亦即須有補強證據資以擔保其陳述之真實性，使不至僅
    以告訴人之陳述，作為有罪判決之唯一證據。而所謂補強證
    據，則指除該陳述本身之外，其他足以證明犯罪事實確具有
    相當程度真實性之證據而言，且該必要之補強證據，須與構
    成犯罪事實具有關聯性之證據，非僅增強告訴人指訴內容之
    憑信性。是告訴人前後供述是否相符、指述是否堅決、有無
    攀誣他人之可能，其與被告間之交往背景、有無重大恩怨糾
    葛等情，僅足作為判斷告訴人供述是否有瑕疵之參考，因仍
    屬告訴人陳述之範疇，尚不足資為其所述犯罪事實之補強證
    據。
三、本件公訴意旨認被告涉有竊取告訴人皮包犯行，主要係以告
    訴人指訴、以及被告所簽發交付告訴人之面額43,500元本票
    等證據方法，並認告訴人已經詳細證述被害情形，且被告若
    未取走告訴人皮包內現金，何需簽發本票，被告所辯係為察
    看告訴人身分證件等語並不足採等，資為論據。訊據被告固
    坦承有於99年11月13日在臺南市○區○○街325巷33號北海
    釣蝦場六樓賓館內與告訴人同處一室，並有趁告訴人睡覺時
    拿取其皮包下樓之行為，惟堅詞否認有竊取告訴人財物犯行
    ，辯稱拿取告訴人皮包係為拍攝其證件存證，該皮包及其中
    物品復均在該賓館停車場返還告訴人；該皮包內並無告訴人
    所稱之43,500元，伊事後簽發該面額之本票交付告訴人，是
    為了換回告訴人所持有伊之外接硬碟等語。
四、經查：
  (一)被告於99年11月13日駕駛車號5492-ZZ自用小客車前往臺南
    市○區○○街325巷33號北海釣蝦場，嗣電召告訴人前來，2
    人同在該釣蝦場6樓之賓館休息；被告且趁告訴人睡覺之際
    ，拿取告訴人所攜帶之皮包下樓等情，已據告訴人於警詢、
    偵訊及本院審理中歷歷指訴，經核與被告供述亦屬相符，應
    可信為真實。
  (二)被告雖不爭執有拿取告訴人皮包之事實，惟否認有何不法所
    有意圖，辯稱係為拍攝告訴人之證件存證等語。查：
    1.告訴人於偵訊及本院審理時，均證稱被告業於本件案發後
      2、3日，在臺南市仁德區某賓館返還皮包暨其內證件（包
      括告訴人本人之身分證、駕照、行照、告訴人與其女之健
      保卡）、戶口名簿、印章存摺等（偵卷第18頁、本院卷第
      41頁背面），此雖與被告所辯早於99年11月13日在北海釣
      蝦場1樓停車場返還之詞相異，但被告終有返還皮包及上
      開物品之情，要可採為事實。
    2.參諸本件被告、告訴人雙方，均陳稱係經由報紙分類廣告
      聯繫後，由告訴人應召提供按摩、性服務等，彼此僅屬交
      易客戶關係（本院卷第14頁、第38頁背面）；惟告訴人卻
      持有被告之筆記型電腦、隨身碟、外接硬碟等物，被告且
      稱該外接硬碟存有兩造性交之照片（本院卷第49頁），復
      於警詢、偵訊及本院審理中多次提及告訴人有以告知其妻
      做為要脅之行為（警卷第3頁、偵卷第18頁、本院卷第48
      頁背面），足見彼等間關係並不單純，本院認被告與告訴
      人所稱渠等間僅有性交易之往來，應有保留而非事實。
    3.再酌以告訴人於警詢中，指稱其係睡醒後發現被告不在北
      海賓館房內，皮包也不見蹤影，經詢問樓層服務人員後立
      即追至樓下察看，並在停車場遭遇駕車之被告，當時被告
      對其稱「為什麼要欺騙他」等語（警卷第5頁），嗣於本
      院審理中，告訴人又為相同之陳述（本院卷第39頁背面）
      ，則確曾對告訴人提出此項指摘，應為事實，並可認被告
      主觀上認定有遭告訴人欺瞞之情。
    4.綜合前開諸點，被告與告訴人間既非單純之性交易往來，
      而尚存有其他糾葛，被告主觀復認定有遭告訴人欺瞞之情
      ，則被告利用告訴人熟睡之際，拿取其皮包檢視以探查告
      訴人底細，即非悖於情理，何況被告事後確有將告訴人之
      皮包以及內含之證件、存摺印章、戶口名簿等返還，則被
      告辯稱係為拍攝告訴人之證件以存證等語，似不能遽爾排
      除。
  (三)有關皮包內之手機部分，告訴人原於警詢中稱有3支手機，
    其中2支為被告在北海賓館停車場返還，另一支則並未返還
    （警卷第5頁）；嗣於本院審理中，則稱其皮包內有2支手機
    ，其中1支是在北海賓館停車場返還，另一支則迄未返還（
    本院卷第42頁），經本院質諸前開警詢筆錄所載後，始改稱
    原有3支手機等語；對照被告於偵訊及本院審理時所陳，均
    坦承有1支手機因掉落車內未發現，故未於北海賓館停車場
    時返還，但事後業已返還告訴人等語（本院卷第48頁背面）
    ，則告訴人指稱原放置皮包內之手機數量前後雖有出入，但
    針對尚有1支手機未經被告在停車場返還部分，2人陳詞乃相
    一致，惟被告既抗辯該手機事後業已返還告訴人，與告訴人
    指訴仍有衝突。本院審諸被告拿取告訴人皮包，事後已將該
    皮包暨所含物品返還，此為兩造所一致陳述（除雙方仍有爭
    執之現金43500元外，詳後述），其中手機部分，且係於99
    年11月13日在北海賓館停車場即以返還，酌以被告所辯係為
    探查告訴人身分等語，益見被告先將告訴人皮包拿到樓下存
    證後，已無特意留存告訴人手機之必要，是被告辯稱係因手
    機掉落車內未發現始未當場返還等語，即非無稽，本院並據
    此有利於被告而認被告所辯已經返還等語為可採。
  (四)至於現金43500元部分，被告自始即否認告訴人皮包內有該
    筆現金；伊雖於事後另行簽發該面額之本票1紙交付告訴人
    ，惟辯稱係因告訴人要脅始簽立。
    1.查檢察官於偵訊中，曾要求告訴人提出案發當日皮包內確
      有現金43500元之證據，告訴人當時係稱將提供存摺影本
      以證明向男友借貸2萬元（偵卷第52頁），然事後並未提
      出；經本院以此相詢，則稱其男友不願意提供存摺影本等
      語（本院卷第44頁），則本件告訴人皮包內是否確有該筆
      現金，除告訴人指訴外，並無其他證據可資補強。
    2.次查被告對於簽發該本票之理由，於偵訊中係稱「她（告
      訴人）恐嚇我說要告訴我太太」（偵卷第18頁），嗣於本
      院審理中則稱「她拿了我黑色硬碟500G的，是外接式的，
      要我簽下她所說的金額43500，她（若）沒有拿這個威脅
      我，我沒有必要簽給她。那天是當場她硬碟拿給我，她沒
      有拿給我之前，我先簽好，但後來就像庭上說的並不完整
      ，那張本票沒有簽完。但後來她沒有注意看，硬碟她也拿
      出來，我搶了（硬碟）之後就不還給她，本票我就丟還給
      她。主要我要拿回那個硬碟。」（本院卷第49頁），前後
      供詞並不相合，自難驟與採信。
    3.然本件被告於99年11月13日在北海賓館拿取告訴人皮包後
      ，告訴人於翌日即向臺南市政府警察局第五分局報案（警
      卷第4頁至第6頁參見），其後則約於同月15日、16日間，
      以及20日前後，被告與告訴人又兩度在臺南市仁德區某賓
      館、臺南市○○路英代飯店碰面，其中在臺南市仁德區某
      賓館，2人且在該賓館房內共處將近一日，此為兩造共通
      之陳述（本院卷第41頁至第43頁，第48頁背面）；又被告
      開立前揭本票之日，係被告主動聯繫告訴人後，始約定前
      往英代飯店簽本票等情，復為告訴人所自陳（偵卷第18頁
      ，本院卷第43頁）。審之被告拿取告訴人皮包，業於當日
      即遭告訴人發覺並要求返還，若被告確有拿取皮包內現金
      43500元者，論理應對與告訴人再度碰面有所避忌，乃被
      告事後又兩度與告訴人在賓館單獨碰面，其中一次更獨處
      多時，告訴人既無畏懼可能另遭被告侵害，復未聯繫員警
      到場拿緝竊賊，此情實不合經驗法則；何況被告於99 年
      11月20日左右，係主動聯繫告訴人後再前往英代飯店，其
      間復有告訴人返還電腦外接硬碟之情，則被告開發該紙本
      票之目的，是否即因作賊心虛而欲藉此返還，自仍大有可
      疑。
    4.基於上述，告訴人指稱遭被告拿取之皮包內有現金43500
      元，已乏其他證據方法可以佐證其皮包內確有該筆現金；
      被告雖曾簽發該面額之本票1紙交付告訴人，對於簽發該
      本票之理由且供詞反覆，然參酌本件告訴人向警局報案遭
      被告行竊後，仍兩度與被告在賓館碰面，其中1次且獨處
      多時；且被告係主動聯繫告訴人後，在英代飯店簽發本票
      予告訴人，當時告訴人復有交付被告之電腦外接硬碟之情
      ，則被告簽發該本票是否係為返還前向告訴人竊取之皮包
      內現金，仍值懷疑，不能因為被告有簽發該紙本票之事實
      ，即推論被告有竊取告訴人皮包內之現金。
五、綜上所述，本件被告固有於99年11月13日在北海賓館拿取告
    訴人皮包之事實，然該皮包（以及內含之證件、戶口名簿、
    存摺、印章等），事後均已返還，本院認被告所辯係為探查
    告訴人身分而進行採證等語，應為可採，則被告拿取該皮包
    暨上述物品，乃出於蒐證留存之目的，難認有不法所有之意
    圖。關於手機部分，除當日在北海賓館停車場即返還者，應
    同認非基於不法所有意圖而竊取外，未立即返還之1支行動
    電話，兩造間對於該手機是否已經返還，陳述既有衝突，本
    院審之被告並無留存該手機之必要，且無其他證據足以證明
    該手機仍在被告手中或經處分，遂採有利於被告之認定。末
    查告訴人雖指稱皮包內有現金43500元遭被告竊取，然並無
    補強證據可認其皮包內確有該筆現金；且就告訴人於案發後
    與被告之往來情形，以及告訴人所自陳被告簽發、交付系爭
    面額43500元本票之情，尚難認被告係因竊得該筆43500元而
    簽發該本票返還。是被告被訴竊取告訴人之手機1支、現金
    43500元部分，乃無積極證據可資認定。此外，檢察官並未
    提出其他證據，說明被告有何竊盜犯行，不能證明被告犯罪
    ，依據前開說明，應為被告無罪之諭知。
據上論斷，應依刑事訴訟法第301條第1項，判決如主文。
本案經檢察官黃郁如到庭執行職務。
中    華    民    國   100    年    10    月    20    日
                  刑事第十二庭  法  官  吳坤芳
以上正本證明與原本無異
如不服本判決應於收受本判後10日內向本院提出上訴書狀，並應
敘述具體理由。其未敘述上訴理由者，應於上訴期間屆滿後20日
內向本院補提理由書狀（均須按他造當事人之人數附繕本）「切
勿逕送上級法院」。
                                書記官  程伊妝
中    華    民    國  100    年     10    月    20    日